【裁判字號】    92,自,15
【裁判日期】    920618
【裁判案由】    背信等
【裁判全文】
臺灣花蓮地方法院刑事判決                            九十二年度自字第一五號
    自  訴  人  戊○○
                甲○○
                丙○○
                丁○○
                己○○○
    被      告  庚○○
                乙○○
    共      同  張秉正律師
    選任辯護人
右列被告因背信等案件，經自訴人提起自訴，本院裁定如左：
    主  文
自訴駁回。
    理  由
一、按法院或受命法官於自訴案件第一次審判期日前訊問及調查結果，如認為案件有
    刑事訴訟法第二百五十二條至第二百五十四條之情形者，得以裁定駁回其自訴，
    同法第三百二十六條第三項定有明文。
二、本件自訴意旨略以：自訴人等與被告庚○○於民國七十五年七月二十五日，就被
    告庚○○原所有坐落花蓮縣富里鄉段五二二－六地號土地（於九十一年九月十
    九日分割為同段五二二－六、五二二－二三地號）達成「水井使用灌溉同意協議
    書」，約定自訴人等補償稻穀一千二百公斤予被告庚○○，被告無條件提供田地
    讓自訴人等埋設水管經過，以供自訴人等飲用及灌溉稻田，自訴人等業已交付上
    開稻穀。然被告將上述土地分割後，自訴人等埋設之水管坐落於同段五二二－二
    三地號土地，被告庚○○明知有為自訴人等維護使用土地埋設水管經過之任務，
    竟違背其任務，於九十一年九月十六日在未告知自訴人等之情形下，出售該地予
    被告乙○○，並已於九十一年十月十四日移轉登記，致損害自訴人等飲水及灌溉
    之利益。而被告乙○○明知自訴人等有埋設上開水管與土地上，竟於九十二年一
    月九日蓄意動用怪手予以挖毀斷水，致令水管不堪使用，致自訴人等無水飲用及
    灌溉，造成極大損失。因認被告庚○○犯有刑法第三百四十二條第一項背信罪嫌
    ，被告乙○○犯有同法第三百五十四條毀損罪嫌云云。
三、按犯罪事實應依證據認定之，無證據不得推定其犯罪事實，刑事訴訟法第一百五
    十四條定有明文。又所謂證據，須適於為被告犯罪事實之證明者，始得採為斷罪
    資料，如未能發現相當證據，或證據不足以證明，自不能以推測或擬制之方法，
    以為裁判基礎，最高法院五十三年台上字第二七五○號及四十年台上字第八十六
    號判例可資參照；又刑法上之背信罪，以處理他人事務為前提（最高法院三十二
    年上字第一五五四號判例參照），又該法之毀損罪僅處罰故意犯，並若行為人出
    於過失而毀損他人之物，則非能構成毀損罪。
四、訊據被告庚○○、乙○○堅決否認有何犯行，被告庚○○辯稱：伊將土地賣給乙○○，未告知土地埋設水管，然應無背信罪嫌等語。被告乙○○則辯稱：伊買地
    時不知道有水管，後來與庚○○願提供十萬元協助自訴人遷移，但自訴人不願意
    遷移水管；伊買土地原要經營休閒農場，伊並未叫怪手挖掉水管，僅僱人做一開
    關，以停止供水等語。經查，依自訴人提出之「水井使用灌溉同意協議書」觀之
    ，被告庚○○固然提供富里鄉段五二二－六土地由自訴人戊○○出資開鑿水井
    ，水權為戊○○、庚○○所有，並同意由自訴人甲○○、潘英子補償稻穀一千二
    百公斤予被告庚○○，庚○○不得同意他人抽水，水井內清除雜物費用以使用人
    共同負擔等事項，然並未約定被告庚○○有為自訴人等處理任何事務之約定，且
    自訴人等亦無提出任何證據證明被告庚○○有為其等處理事務之情事，故雖被告
    庚○○於九十一年十月間將分割後之段五二二－二三地號土地移轉登記予被告
    乙○○，然仍與刑法背信罪之要件不合。又查，被告乙○○對其僱請司機鄧鍾倉
    在上開土地整地之事實並不爭執，然證人即花蓮縣警察局玉里分局富里分駐所警
    員秦允成到庭證稱：伊九十二年一月九日十五時三十分接獲民眾報案，至該地處
    理土地糾紛，到現場時看到一台怪手，當時地面上已經整理好，所以看不出有破
    壞的跡象，現場並無水溢流滿地之情形等語（見本院卷第七一、七四頁），上開
    證詞，已未能證明自訴人等埋設之水管遭毀壞。又證人鄧鍾倉在庭證稱：伊曾到
    該地整地，用怪手翻土，有挖到水管漏水，伊立刻以管帽止水，乙○○僱用伊係
    為是整地，並且找水管以做止水閥，因為斗子一挖下去就不小心挖破水管，伊並
    非故意挖破，因為斗子下去時，視線遮住，所以看不到水管，乙○○沒有叫伊挖
    掉水管，後來因無材料也無做止水閥，至今均未做止水閥，現在水管還在，因為
    伊不小心把管子挖破，用管帽保護，現在水就出不來了等語（見本院卷第九三至
    九七頁），堪認鄧鍾倉應係操作怪手失當始不慎將水管挖破，且已立即止水，現
    今無法供水，係因以管帽止水中，始無法出水，且被告乙○○並未指示鄧鍾倉故
    意挖損水管，故亦難認被告乙○○有何故意毀損之犯行，應未能論以毀損罪。揆
    諸首揭說明，且依自訴人等所提之任何證據，均未能證明被告二人有其指訴之犯
    行，本件被告庚○○、乙○○之行為既與背信、毀損罪之構成要件不符，則犯罪
    嫌疑即有不足，爰依法裁定駁回本件自訴，以期適法。
據上論斷，應依刑事訴訟法第三百二十六條第三項、第二百五十二條第十款，裁定如
主文。
中      華      民      國    九十二    年      六      月     十八     日
                              臺灣花蓮地方法院刑事庭
                                  法  官  鄭  培  麗
右正本證明與原本無異。
如對本判決不服，應於送達後十日內，向本院提出上訴狀。（應抄附繕本）
                                  法院書記官
中      華      民      國    九十二    年      六      月     十九     日


司法院資訊處製作；財團法人民間司法改革基金會備份。
